【裁判字號】    89,訴,1421
【裁判日期】    901231
【裁判案由】    給付買賣價金
【裁判全文】
臺灣臺南地方法院民事判決  八十九年度訴字第一四二一號
    原      告
    即反訴被告  甲○○
    訴訟代理人  乙○○
    即反訴原告  丙○○
右當事人間請求給付買賣價金等事件，本院判決如左：
    主      文
原告之訴及其假執行之聲請均駁回。
訴訟費用由原告負擔。
反訴被告應給付反訴原告新台幣萬壹仟陸佰玖拾元，及自民國八十九年十月二十四日起
至清償日止，按週年利率百分之五計算之利息。
反訴原告其餘反訴駁回。
反訴訴訟費用由反訴被告負擔二十六分之一，餘由反訴原告負擔。
本判決第三項反訴原告勝訴部分，於反訴原告以新台幣壹萬壹仟元為反訴被告供擔保後，
得假執行；但反訴被告於假執行程序實施前，以新台幣萬壹仟陸佰玖拾元為反訴原告預
供擔保者，得免為假執行。
反訴原告其餘假執行之聲請駁回。
    事      實
甲、原告即反訴被告方面：
  壹、本訴部分：
  一、聲明：
    (一)被告應給付原告新台幣（下同）六十萬元及自民國八十六年二月二十八日起至清償
      日止按週年利率百分之五計算之利息。
    (二)訴訟費用由被告負擔。
    (三)願供擔保請准宣告假執行。
  二、陳述：
    (一)被告於民國八十六年一月二十日與原告訂立不動產買賣契約書，向原告買受坐落在
      台南縣永康市○○段第九八七號、地目建、面積一八０‧四八平方公尺之土地，及
      地上建物門牌號碼為台南縣永康市○○街一二０巷十七號二層樓房、ＲＣ造、地面
      層六二‧八二平方公尺、二層七五‧三六平方公尺、地平面騎樓一０‧六八平方公
      尺，附屬建物陽台七‧五六平方公尺、樓梯間一五‧三九平方公尺，包括未保存登
      記建物及水電設施在內之透天樓房一棟全部（下稱系爭房地），價格為九百六十萬
      元，付定金一百萬元，其餘八百萬元約定「甲方（即被告）取得產權向原賣方辦抵
      押之三信，再辦理八百萬元之借款，於放款日轉清償乙方（即原告）之原借款，並
      辦理抵押權塗銷」，尾款六十萬元，則約定「於八十六年二月二十八日以前交屋，
      並拆除被佔用土地之地上物及點交界址時結清」，有不動產買賣契約書可稽。
    (二)原告早已辦理所有權移轉登記予被告，且房屋亦早已點交予被告居住管理，被占用
      土地之地上物亦已拆除點交界址完畢，被告且於其上蓋樓房，詎迄今二年有餘，仍
      未將尾款六十萬元給付原告，屢催無效，顯屬違約，爰依買賣及履行契約之法律關
      係，訴請如聲明所示。
    (三)對被告抗辯所為之陳述：
    １原告將系爭房地過戶給被告後，被告以地主之身分與陸軍第八軍團協調結果，被告
      同意暫不拆除地上軍眷舍，俟國防部改建軍眷舍時，再一併拆除，並於協調書上簽
      名。足證並非原告不為拆除，乃係被告同意暫不拆除，且被告已於系爭土地上新蓋
      樓房，未拆除地上物部分之土地為空地比，不拆除房屋，被告並無不利，且可為拒
      付尾款之藉口。
    ２本件買賣契約約定總價款為九百六十萬元，除訂約時交付一百萬元及清償貸款八百
      萬元外，剩餘六十萬元亦屬買賣價金之一部份，故於買賣契約第三條第四款就交付
      時間約定八十六年二月二十八日以前外，並附有拆除土地之地上物之停止條件，原
      告既已交付土地及建物予被告，並清除地上物（若未拆除，被告何能新建三層樓房
      及鐵厝），被占用部分嗣後被告同意不必拆除，條件既已成就，依民法第九十九條
      第一項之規定，被告依約應給付原告尾款六十萬元。
    ３系爭土地面積一八０‧四八平方公尺，該區為住宅區，法定空地面積為六四‧六二
      平方公尺，原告出賣建物範圍，如附呈之台南縣永康地政事務所建物測量成果圖所
      示，足證除建物以外均為空地使用，鈞院囑託地政事務所就陸軍第八軍團眷舍占用
      測量結果，占用系爭土地部分為一六‧七五平方公尺，位置在系爭土地東北側（非
      面臨道路部分），自屬在法定空地比範圍之內，並參諸被告在原告出賣建物的東側
      興建三層樓房，北側興建鐵厝，僅餘眷舍部分未使用，益證該未拆除部分係留為空
      地比。如被告否認，請命其提出系爭土地新建三層樓房之建造執照及設計圖，以供
      核對。
    ４原告於八十六年二月二十二日將系爭房地移轉登記予被告完畢，亦有卷附土地及建
      物登記簿謄本可證，依陸軍第八軍團眷服組畢于堯中校到院證稱：「我們直接找地
      主，林先生（被告之夫）同意暫不拆除，待眷村改建後再歸還土地」，被告於購買
      之時，已知眷舍占用之事，移轉登記之後，原告已非土地所有權人，亦無權提出訴
      訟，況且軍方一再表示應拆除，僅須注意安全，但被告同意待眷村改建時一併拆除
      歸還土地，並於協調書上簽名（被告同意不拆除，俟將來眷舍改建時尚可領補償費
      ，而被告已在本件土地上新建三層樓房，以該眷舍之基地為空地比之一部份，不拆
      房屋對於土地之利用無影響），原告自無訴請拆屋還地之必要。原告之責任已盡，
      被告自應給付原告尾款六十萬元。
  三、證據：提出買賣契約書、戶籍謄本、土地登記簿謄本及建物謄本各一份為證，並請
      求履勘現場，及向陸軍第八軍團函調系爭土地之協調紀錄，及傳訊證人畢于堯。
  貳、反訴部分：
  一、聲明：
    (一)反訴原告之訴及假執行之聲請均駁回。
    (二)反訴訴訟費用由反訴原告負擔。
    (三)如受不利之判決，願供擔保請求准予宣告免為假執行。
  二、陳述：
    (一)反訴被告將系爭房地過戶予反訴原告後，反訴原告以地主之身分與陸軍第八軍團協
      調結果，被告同意暫不拆除地上軍眷舍，俟國防部改建軍眷舍時，再一併拆除，並
      於協調書上簽名。足證並非反訴被告不為拆除，乃係反訴原告同意暫不拆除（按反
      訴原告同意不拆除，一則在改建前尚可居住，將來改建時尚可領補償費，且反訴原
      告已於系爭土地上新蓋樓房，以該軍眷舍之基地為空地比，不拆除房屋，被告並無
      影響），反訴被告之責任已盡，反訴原告應給付反訴尾款，其反訴無理由。
    (二)不拆除該一六‧七五平方公尺磚造平房，既係反訴原告所自願，則其主張因反訴被
      告未點交清楚，其另外租房屋作為營業及堆放貨品損失房租四十二萬元、拆除費用
      三萬元、利息支出三十七萬零五百二十五元，總計八十二萬零五百二十五云云，即
      無理由，況查：
    １拆除費用三萬元收據，並無年月日，又無付款人，反訴被告否認之。
    ２房租四十二萬元之切結書，反訴被告否認其真正，且如果屬實，依鈞院囑託地政事
      務所測量，未拆除部分僅一六‧七五平方公尺，約五坪左右，其餘土地及建物均由
      反訴原告居住使用，而反訴原告八十六年三月至八十七年十一月，一年十個月間支
      付四十二萬元之房租，顯與本件無關。況且反訴被告所交付之建物目前仍由反訴原
      告居住使用，並無不能使用之情形，反訴原告無另外租屋之必要。
    ３貸款利息，在反訴被告過戶前部分，均由反訴被告支付完畢，至於過戶後利息，依
      不動產買賣契約書第十一條約定由反訴原告負擔，何得反訴請求反訴被告負擔。況
      且系爭土地及建物均在八十六年二月二十二日辦妥移轉登記，反訴原告即已取得所
      有權，豈須反訴被告拿所有權狀配合辦理轉貸。
    (三)自反訴原告與第八軍團談妥立具協調書後，反訴被告屢向反訴原告請求給付尾款六
      十萬元，反訴原告以其正在蓋樓房，銀根較緊，反訴被告乃遲未起訴請求，如今樓
      房已蓋好，反訴被告乃請求反訴原告給付尾款，反訴原告不僅不付，反而列出一些
      項目，請求反訴被告給付，並無理由。
    (四)反訴原告並未舉證除眷舍外尚有未拆除之地上物，其請求拆除費用及房租損失即無
      理由。
乙、被告即反訴原告方面：
  壹、本訴部分：
  一、聲明：如主文第一、二項所示。又如受不利之判決，願供擔保請求准予宣告免為假
      執行。
  二、陳述：
    (一)對於有向原告買受系爭房地之事實不為爭執，但否認地上物已經拆除。
    (二)原告原本承諾於八十六年二月二十八日，將被佔用部分拆除，惟原告並未依約履行
      拆除地上物之承諾，即撒手不理。
    (三)兩造係就房屋、土地訂立買賣契約，並約定總價九百六十萬元，因此契約第三條第
      四款，有關六十萬元尾款交付之約定，並非對價關係，而係停止條件之約定。
   該條款之約定：八十六年二月二十八日前交屋並拆除地上物、點交界址，始支付尾
      款六十萬元，原告僅履行交屋部分，拆除部分則未見履行，故應屬不完全給付，依
      陸軍一三四二部隊所提供之三次會勘記錄：第一次日期為八十六年四月十四日，第
      二次日期為八十六年六月二十一日，均由甲○○之父親乙○○申請並出席，二次會
      勘日期均在買賣過戶之後，足徵原告甲○○依約確有拆除房屋之義務。
    (五)至八十七年六月二十六日又進行第三次會勘，因乙○○撒手不管，林仙光始前去了
      解，該次會勘記錄第一條明白記載：本部同意地主林先生自行拆除眷舍占用民地部
      分，但須保證：：。另第四條則記載，假如地主林先生不自行拆除，配合：：。足
      見林仙光並未同意暫不拆除，況本件契約當事人為丙○○與甲○○，林仙光參與協
      調會，並未得被告丙○○之授權或同意，因此原告依約拆除建物之義務並未免除。
    (六)至原告稱：被告同意不拆除，俟將來眷舍改建尚可領補償費，且被告以該眷舍之基
      地為空地比之一部份，不拆房屋對於土地之利用無影響，並不實在。查：該眷舍目
      前並非丙○○使用，日後拆除，被告根本無權領取補償金，且眷舍占用之土地既未
      點交被告管理使用，不論其是否為空地比，均難謂對土地之使用無影響。
    (七)原告原本即在與軍方處理房屋拆除之事宜，如有需要，被告願授權原告與軍方繼續
      協商。
    (八)訴外人林仙光參與協調會，並未得丙○○之授權或同意，事實上，在原告甲○○尚
      未出售系爭房地予被告前，甲○○即曾與陸軍第八軍團進行過協商，因此甲○○才
      會向被告丙○○承諾，該占用土地之房屋由其負責拆除，惟原告並未履行其義務。
  三、證據：請求履勘現場。
  貳、反訴部分：
  一、聲明：
    (一)反訴被告應給付反訴原告八十二萬零五百二十五元，及自起訴狀繕本送達翌日起至
      清償日止按週年利率百分之五計算之利息。
    (二)反訴之訴訟費用由反訴被告負擔。
    (三)反訴原告願供擔保，請准宣告假執行。
  二、陳述：
    (一)緣反訴原告丙○○於八十六年一月二十日與反訴被告訂立買賣契約，向其購買系爭
      房地，反訴原告已付九百萬元，尚有尾款六十萬元未付，雙方約定「於八十六年二
      月二十八日以前交屋，並拆除被佔用土地之地上物及點交界址時結清」，有買賣契
      約書可證，且為反訴被告所不爭執。
    (二)詎料，八十六年二月二十八日，反訴被告並未依約履行拆除地上物之承諾，即撒手
      不理。延宕一年多，至八十七年中，反訴原告屢催無效，始自行僱工拆除被佔用之
      土地中無人居住之部分，其餘部分反訴被告仍然未予處理。依民法第二百二十七條
      之規定，反訴被告就此部份已構成遲延給付及不完全給付，反訴原告得請求損害賠
      償。茲將反訴原告所受損失列舉如后：
    １拆除費用：兩造買賣合約中已明文約定，被佔用部分由出賣人負責拆除，然反訴被
      告卻拒不履行，反訴原告因此委請證人黃義明將無人居住部分之平房拆除，支出費
      用三萬元，因此筆費用係為達成原契約目的而支出之費用，為此依據民法第二百二
      十七條之規定請求賠償。
    ２房租損失：因反訴被告未將佔用土地之建物拆除，點交清楚，反訴原告因而必須另
      行租用房屋，作為營業及堆放貨品之用，自八十六年三月至八十七年十一月共支出
      租金四十二萬元，亦應由反訴被告負擔，為此依據民法第二百二十七條之規定請求
      賠償。
    ３利息支出：反訴被告違反契約第十一條第三款之約定，未於八十六年元月二十二日
      到三信償還前所積欠的利息及訴訟費，致系爭房地於八十六年二月二十日過戶完成
      後，無法依契約第三條第三款約定同時辦理八百萬元轉貸清償，延宕至八十六年七
      月三十一日，由反訴原告代反訴被告清償上開欠款後，始順利轉貸完成，因此反訴
      原告額外支出之利息三十七萬零五百二十五元，係因反訴被告之遲延給付所造成之
      損害，依據民法第二百三十一條之規定，應由反訴被告賠償予反訴原告。
  三、證據：提出拆除費收據、房租收據各一份及利息明細三份為證，並請求訊問證人黃
      義明。
丙、本院依職權傳訊證人陳信璋、林仙光。
    理      由
壹、本訴部分：
一、原告主張：被告向原告買受系爭房地，雙方約定價格為九百六十萬元，先付定金一百
    萬元，其餘八百萬元則由「甲方（即被告）取得產權向原賣方辦抵押之三信，再辦理
    八百萬元之借款，於放款日轉清償乙方（即原告）之原借款，並辦理抵押權塗銷」，
    尾款六十萬元，則約定「於八十六年二月二十八日以前交屋，並拆除被佔用土地之地
    上物及點交界址時結清」，而原告早已將系爭房地之所有權移轉登記予被告，原告將
    系爭房地過戶給被告後，改由被告以地主之身分與陸軍第八軍團協調，協調後，對於
    陸軍第八軍團部分軍眷舍占用系爭土地一節，被告之配偶林仙光同意暫緩拆除地上軍
    眷舍，俟國防部日後改建軍眷舍時，再一併拆除，並於協調書上簽名。足證並非原告
    不為拆除，乃係被告同意暫不拆除，且被告已於系爭土地上新蓋樓房，未拆除地上物
    部分之土地為空地比，不拆除房屋，被告並無不利，依民法第九十九條第一項之規定
    ，前開條件已成就，原告之責任已盡。為此依據買賣及履行契約之法律關係，訴請判
    如聲明所示。
二、被告則以：對被告有向原告買受系爭房地之事實不為爭執，但兩造曾在契約中明文約
    定原告應於八十六年二月二十八日前交屋並拆除地上物、點交界址，被告始支付尾款
    六十萬元，惟原告僅履行交屋部分，拆除部分則未見履行，故應屬不完全給付，依陸
    軍一三四二部隊所提供之三次會勘記錄：第一次日期為八十六年四月十四日，第二次
    日期為八十六年六月二十一日，均由甲○○之父親乙○○申請並出席，二次會勘日期
    均在買賣過戶之後，足徵原告甲○○依約確有拆除房屋之義務。至八十七年六月二十
    六日又進行第三次會勘，因乙○○撒手不管，林仙光始前去了解，該次會勘記錄第一
    條明白記載：本部同意地主林先生自行拆除眷舍占用民地部分，但須保證：：。另第
    四條則記載，假如地主林先生不自行拆除，配合：：。足見林仙光並未同意暫不拆除
    ，況本件契約當事人為丙○○與甲○○，林仙光參與協調會，並未得被告丙○○之授
    權或同意，不論林仙光對外答應何事，均對被告不生效力，因此原告依約拆除地上物
    之義務並未免除。又原告原本即在與軍方處理房屋拆除之事宜，如有需要，被告願授
    權原告與軍方繼續協商等語，以為置辯。
三、原告主張被告向其買受系爭房地，價格為九百六十萬元，付定金一百萬元，其餘八百
    萬元約定「甲方（即被告）取得產權向原賣方辦抵押之三信，再辦理八百萬元之借款
    ，於放款日轉清償乙方（即原告）之原借款，並辦理抵押權塗銷」，尾款六十萬元，
    則約定「於八十六年二月二十八日以前交屋，並拆除被佔用土地之地上物及點交界址
    時結清」，而原告已辦理所有權移轉登記予被告之事實，業據其提出買賣契約書、土
    地登記簿謄本及建物謄本各一份為證，且為被告所不爭執，是原告此部份主張自堪信
    為真實。至原告主張其將系爭房地過戶給被告後，對於陸軍第八軍團有部分眷舍佔用
    系爭土地乙節，則由被告以地主之身分與陸軍第八軍團繼續協調，協調結果被告同意
    暫緩拆除地上軍眷舍，俟國防部改建軍眷舍時，再一併拆除，並於協調書上簽名，是
    兩造約定給付尾款之條件已成就，原告之責任已盡，依民法第九十九條第一項之規定
    ，被告應依約給付原告尾款六十萬元等語，則為被告所否認，並以前開言詞置辯，是
    本件所應審酌者厥為：系爭土地上之地上物是否已經拆除？如未拆除，則原告拆除佔
    用系爭土地地上物之義務是否已經免除？經查：
  (一)原告雖主張其已依約拆除佔用系爭土地之地上物，否則被告何能在系爭房屋後方另建
    鐵厝使用云云，惟此為被告所否認，經本院依兩造聲請履勘現場之結果，系爭土地上
    現有二層樓房，房屋後方屬於陸軍第八軍團眷舍之一樓磚瓦平房確有部分房屋占有系
    爭土地十六‧七五平方公尺之事實，有本院八十九年九月二十日勘驗筆錄及台南縣永
    康地政事務所八十九年十月五日土地複丈成果圖在卷可憑，是被告辯稱系爭土地上尚
    有部分地上物未拆除乙節，即堪信實。
  (二)次查，本院於八十九年十一月十三日第一次訊問陸軍第八軍團負責眷舍業務之承辦人
    畢于堯，其證稱：「我們軍方在精忠二村有一棟眷舍（編號已經不記得了）佔用林仙
    光的土地，而林仙光先生的停車場也有佔用到軍方的土地，林仙光向我們軍方陳情說
    軍方佔用了他的土地，要求拆屋還地，我們原則上同意，但因佔用面積只有四分之一
    ，而一棟眷舍住了約七、八戶，如果拆除恐會影響主體安全，所以要求拆除後要維護
    其他眷舍的安全，後來林仙光並沒有拆除眷舍，但眷舍旁邊的空地，他有先使用，眷
    舍旁邊的空地是林仙光的。我們有開過協調會，林仙光同意佔用部分暫時不拆除，等
    以後眷舍改建時再一併拆除」等語，又本院於九十年十一月二十九日復傳訊證人畢于
    堯到庭與訴外人林仙光當面對質，證人畢于堯證稱：「（林仙光是否有同意暫緩拆除
    ？）八十六年六月二十六日協調的時候，林仙光有口頭上同意說如果拆除會影響到其
    他住戶安全的話，同意等到軍方改建的時候再配合拆除，所以我們才在會議記錄上載
    有第四點的紀錄。：：：我還是主張林仙光有口頭上同意暫緩拆除，但是還是要以會
    議記錄為準」等語。另證人陳信璋則證稱：「（在你退伍之前的處理結果，丙○○是
    否有同意暫緩拆除？）這個我記不太清楚了，但是會議記錄會有記載，會議記錄是我
    做的，如果他們有同意，會議記錄就會有記載，否則就不會記載。：：：（法官諭：
    兩造有何要補充訊問證人？原告訴訟代理人問證人：林仙光是否有表示眷舍如果他不
    要自行拆除的話，願意配合改建的時候再拆除？）當時話是由我們先講的，我們是說
    如果他要拆的話他可以自己拆，但是要保證眷戶安全，如果他不要自己拆的話，就等
    到我們要拆的時候再一起拆，當時雙方都沒有反對的意思」等語。綜核證人畢于堯及
    陳信璋前開證詞以及證人畢于堯當庭提出附卷之三次會議記錄，證人畢于堯固證稱林
    仙光口頭上曾表示同意暫緩拆除，惟為林仙光當庭否認，證人畢于堯及陳信璋均表示
    應以會議記錄為準，經核之訴外人林仙光參與之八十七年六月二十六日第三次會議記
    錄係記載：「六、會議記錄：(一)本次會勘，本部同意地主林先生自行拆除眷舍占用民
    地部分，但須保證地上物結構安全（該房建物編號為ＡＣＮ000000－000）
    及鄰接眷舍（台南縣精忠二村忠孝路一八一巷六十一弄九五號）不漏水之保證，如有
    違上述情形，全由地上林仙光負完全責任。：：(四)假如地主林先生不自行拆除時，配
    合精忠二村改建時由軍方編列預算，拆除地上物騰空歸還。」，並未記載未記載林仙
    光同意暫緩拆除，自難驟認林仙光曾表示同意暫緩拆除。故而，原告主張被告之配偶
    林仙光向陸軍第八軍團表示同意暫緩拆除，並載明於會議記錄上，被告拆除地上物之
    責任已盡云云，尚難採憑。
  (三)又縱認林仙光口頭上曾表示同意暫緩拆除，惟陸軍第八軍團並未否定林仙光有立即拆
    除之權利，僅要求須確保眷舍之安全，原告欲履行其拆除地上物之義務仍非不能，自
    難認原告拆除地上物之義務已因條件成就而免責，若原告不認同被告與陸軍第八軍團
    之協議結果，而被告亦同意授權原告再向軍方交涉，原告仍得繼續與軍方交涉，以履
    行其拆除地上物之義務。
  (四)綜上所述，兩造既以原告拆除被佔用之地上物為被告給付尾款之條件，而原告既未依
    約拆除，且未能證明被告同意軍方不必拆除，自難認原告拆除地上物之義務已盡，原
    告起訴請求被告給付尾款六十萬元及其遲延利息即無理由，應予駁回。
四、原告請求供擔保宣告假執行，惟原告之訴既經駁回，則其假執行之聲請亦失所附麗，
    應併予駁回之。
五、本件本訴部分事證已臻明確，兩造其餘之攻擊防禦方法及舉證，於判決結果無影響，
    自毋庸逐一論列，附此敘明。
六、結論：本件原告之訴為無理由，依民事訴訟法第七十八條，判決如主文第一項、第二
    項所示。
貳、反訴部分：
一、反訴原告起訴主張：反訴原告向反訴被告購買系爭房地，雙方約定「於八十六年二月
    二十八日以前交屋，並拆除被佔用土地之地上物及點交界址時結清」，詎料，八十六
    年二月二十八日，反訴被告並未依約履行拆除地上物之承諾，即撒手不理。延宕一年
    多，至八十七年中，反訴原告屢催無效，反訴被告就此部份已構成遲延給付及不完全
    給付，反訴原告得請求反訴被告賠償自行僱工之拆除費用三萬元及另行租屋之租金四
    十二萬元，又反訴被告違反契約第十一條第三款，未於八十六年元月二十三日到三信
    償還利息及訴訟費，至系爭房地於八十六年二月二十日過戶完成後，無法依契約第三
    條第三款辦理轉貸清償，延宕至八十六年八月十一日，始順利轉貸完成，因此請求反
    訴被告賠償其額外支出之利息三十七萬零五百二十五元等語。
二、反訴被告則以：反訴被告將系爭房地過戶予反訴原告後，係由反訴原告以地主之身分
    自行與陸軍第八軍團協調，協調結果反訴原告既同意暫不拆除地上軍眷舍佔用系爭土
    地一六‧七五平方公尺之磚造平房，則其主張因反訴被告未點交清楚，其另外租房屋
    作為營業及堆放貨品損失房租四十二萬元、拆除費用三萬元、利息支出三十七萬零五
    百二十五元，總計八十二萬零五百二十五云云，即無理由，況且拆除費用三萬元收據
    ，並無年月日，又無付款人，反訴被告予以否認，而房租四十二萬元之切結書，反訴
    被告否認其真正，且如果屬實，依鈞院囑託地政事務所測量，未拆除部分僅一六‧七
    五平方公尺，約五坪左右，其餘土地及建物均由反訴原告居住使用，而反訴原告支付
    四十二萬元之房租，顯與本件無關。又貸款利息，在反訴被告過戶前部分，均由反訴
    被告支付完畢，至於過戶後利息，依約應由反訴原告負擔，何得反訴請求反訴被告負
    擔。況且系爭土地及建物均在八十六年二月二十二日辦妥移轉登記，反訴原告即已取
    得所有權，豈須反訴被告拿所有權狀配合辦理轉貸等語置辯。
三、反訴原告主張受有支出拆除費用、租金費用及利息等三項損害，均為反訴被告所否認
    ，並以前詞置辯，茲分別審認如次：
  (一)拆除費用三萬元部分：反訴原告主張反訴被告未依約拆除被佔用土地之地上物，為給
    付遲延或不完全給付，爰請求反訴被告給付其自行僱工拆除之拆除費用三萬元等語，
    固提出收據一紙為證，並舉證人黃義明到庭證述符實。惟按「遲延後之給付，於債權
    人無利益者，債權人得拒絕其給付，並得請求賠償因不履行而生之損害。」、「因可
    歸責於債務人之事由，致為不完全給付者，債權人得依關於給付遲延或給付不能之規
    定行使其權利。」民法第二百三十二條及第二百二十七條第一項分別定有明文。原告
    所主張自行僱工之拆除費用核屬所謂替代賠償之範圍，然依上開規定給付遲延或不完
    全給付之債務不履行，原則上均不得請求替代賠償，即僅限於期限利益行為始得拒絕
    給付並請求替待賠償，而本件關於反訴被告拆除被佔用土地之地上物之給付並無期限
    利益之性質，是反訴原告依給付遲延及不完全給付之規定請求反訴被告賠償其自行僱
    工拆除之拆除費用三萬元，為無理由，應予駁回。
  (二)房租支出四十二萬元部分：反訴原告主張反訴被告未將被佔用土地之建物拆除，反訴
    原告必須另行租用房屋，作為營業及堆放貨品之用，共支出四十二萬元租金等語，故
    提出切結書一紙為證。惟按損害必須與損害原因事實具有相當因果關係，始得據以請
    求。經查，反訴原告所提出之切結書，就形式上觀之，固得以證明反訴原告自八十六
    年三月至八十七年十一月向訴外人莊淑惠承租永康市○○街三二巷三０號之房屋，並
    共給付四十二萬元，然查，反訴被告未依約拆除之地上物面積僅為十六‧七五平方公
    尺，有台南縣永康地政事務所八十九年十月五日土地複丈成果圖附卷可稽，而反訴原
    告主張因此向他人承租之房屋竟每月房租高達二萬一千元（420000 ／20＝21000元）
    ，顯不合理，又反訴原告自陳所承租之房屋係作為營業即堆放貨物之用，亦與不能使
    用被佔用部分之土地無涉，應認反訴原告向他人承租房屋支出之租金，與反訴被告未
    將被佔用土地之建物拆除此一損害原因事實，不具有相當因果關係，反訴原告請求反
    訴被告給付此部分之租金，自屬無據，應予駁回。
  (三)利息三十七萬零五百二十五元部分：反訴原告主張反訴被告違反契約第十一條第三款
    ，未於八十六年元月二十三日到三信償還利息及訴訟費，致系爭房地於八十六年二月
    二十日過戶完成後，無法依契約第三條第三款辦理轉貸清償，延宕至八十六年八月十
    一日，始順利轉貸完成，反訴原告支付三十七萬零五百二十五元之利息等情，業據反
    訴原告提出放款利息收據二紙及查詢單一紙為證，且為反訴被告所不否認，自堪信實
    ；惟反訴被告否認反訴原告有權向其請求償還該部分利息之支出，並辯稱其已支付八
    十六年一月二十八日至八十六年二月二十二日期間之利息五萬一千七百八十一元，其
    餘三十七萬零五百二十五元，依約本屬反訴原告所應給付，自不得再向其請求等語。
    經查，依上開放款利息收據及查詢單，反訴被告以系爭房地向台南市第三信用合作社
    貸款所生之利息債務分別為：八十六年一月二十八日至八十六年二月二十八日利息為
    六萬三千元、八十六年二月二十八日至八十六年七月二十八日利息為三十萬元、八十
    六年七月二十八日至八十六年八月十一日利息為二萬七千六百十六元，另有八十六年
    一月二十八日至八十六年二月二十八日之違約金三萬一千六百九十元。反訴原告對於
    反訴被告所辯伊已支付八十六年一月二十八日至八十六年二月二十二日期間之利息五
    萬一千七百八十一元部分並不否認，自堪信為真實。次查，依據兩造所定不動產買賣
    契約書第十一條約定：「產權登記過戶前之利息由乙方（即反訴被告）負擔，以後由
    甲方負擔。」，而系爭房地業於八十六年二月二十二日移轉登記予反訴原告，有土地
    登記謄本及建物登記謄本在卷可按，故反訴被告以系爭房地向台南市第三信用合作社
    貸款，自八十六年二月二十三日起所生之利息債務，不論借款人名義為反訴原告或反
    訴被告，均應由反訴原告支付，因此，反訴原告起訴請求反訴被告賠償其支付利息部
    分，顯屬無據。惟反訴被告既不否認伊未依約於八十六年元月二十三日到三信償還利
    息及訴訟費，故台南市第三信用合作社向反訴原告請求八十六年一月二十八日至八十
    六年二月二十二日之違約金三萬一千六百九十元，自屬因反訴被告違反契約所生之損
    害，反訴原告起訴請求反訴被告賠償其此部分之支出，及自反訴起訴狀繕本送達反訴
    被告之翌日即八十九年十月二十四日起至清償日止，按週年利率百分之五計算之利息
    部分，核無不合，應予准許，逾此範圍之請求，即難謂為有理由，應予駁回。
四、反訴原告陳明願供擔保請准宣告假執行，就其勝訴部分，核無不合，爰酌定相當擔保
    金額宣告之，至反訴原告敗訴部分，其假執行之聲請已因訴之駁回而失所附麗，應併
    予駁回。
五、本件反訴部分判決基礎已臻明確，兩造其餘之攻擊防禦方法及舉證，認與判決結果無
    影響，爰不予逐一論列，附此敘明。
六、結論：本件反訴原告之訴為一部有理由，一部無理由，依民事訴訟法第七十九條但書
    、第三百九十條第二項、第三百九十二條，判決如主文第三項、第四項、第五項所示
    。
中      華      民      國      九十     年     十二       月     三十一    日
                                   臺灣臺南地方法院民事第三庭
~B法      官  張家瑛
右為正本係照原本作成
如對本判決上訴，須於判決送達後廿日內向本院提出上訴狀
中      華      民      國    九十一    年       一       月       四      日
~B法院書記官  蔡蘭櫻


司法院資訊處製作；財團法人民間司法改革基金會備份。
